臺灣高雄地方法院刑事裁定　　　　　　　　　　　　　九十三年度聲判字第五號
　　聲　請　人　乙○○
　　代　理　人　李慶榮律師
　　　　　　　　孫守濂律師
　　被　　　告　甲○○
右聲請人因告訴被告偽造文書案件，不服臺灣高等法院高雄分院檢察署檢察長
駁回再議之處分（九十三年度上聲議字第四四○號），聲請交付審判，本院裁
定如左：
    主  文
聲請駁回。
    理  由
一、聲請交付審判意旨略以：如附件。
二、按「告訴人不服上級法院檢察署檢察長或檢察總長認再議為無理由而駁回之處分
    者，得於接受處分書後十日內委任律師提出理由狀，向該管第一審法院聲請交付
    審判」、「法院認為交付審判之聲請不合法或無理由者，應駁回之」，刑事訴訟
    法第二百五十八條之一、第二百五十八條之三第二項前段分別定有明文。
三、本件聲請人即告訴人乙○○於民國九十二年六月二十五日以被告甲○○涉犯偽造
    文書等罪嫌，向台灣高雄地方法院檢察署檢察官提出告訴，經該署檢察官於九十
    三年四月三十日，以九十三年度偵字第六九四九號為不起訴處分，聲請人不服，
    聲請再議，經台灣高等法院高雄分院檢察署檢察長於九十三年六月十五日，以九
    十三年度聲上議字第四四○號認再議為無理由，駁回再議在案，有各該不起訴處
    分書及駁回再議處分書各一份在卷可查。聲請人於接受上揭臺灣高等法院高雄分
    院檢察署處分書後十日內即委任李慶榮、孫守濂律師向本院聲請交付審判等情，
    業經本院依職權調閱前開不起訴處分卷宗及送達證書查核無訛，且有刑事交付審
    判聲請暨理由狀上本院之收狀戳章可稽，揆諸上開規定，本件程序上應屬合法，
    先予敘明。
四、本院審酌如下：
(一)、被告與告訴人間曾有金錢往來，被告尚有欠款未返還告訴人等情，業據被告與告
    訴人所自承，另證人張招英亦證稱：「告訴人和被告作股票，沒有作的很理想，
    因甲○○有向乙○○借錢作股票，互有金錢往來」等語，足見告訴人與被告間素
    有債務糾紛；參以告訴人於本案中亦指稱：被告因股票稅金過高，故私自以證人
    張招英之名義購買股票，並申報薪資所得稅，致證人張招英無法辦理單親家庭補
    助等語，惟徵之證人張招英於警詢中證稱：「甲○○確實有以我的名義向國稅局
    申請股票的稅，有經過我同意」等語，可認告訴人對被告有關被告私自以證人張
    招英之名義購買股票並申報所得稅等情，顯與事實不符；再告訴人於九十二年六
    月二十五日之刑事告訴狀上載：被告將告訴人高新銀行之存款新台幣三百九十萬
    元，全部提領一空（包含八十九年九月十八日之九萬元、同年月二十二日之五十
    八萬元）等語，惟告訴人於偵查中，經檢察官訊問後，則改稱：「（問：張招英
    說你將存單還有印章在你家交給被告時，張招英也在場，是你借給被告調現借款
    ？）沒錯，我當時只有交給被告五十八萬元那一張存單，其餘我沒有交給他」、
    「（問：九萬元你自己簽的那張，為何說是她（被告）盜領？）那是我自己簽名
    ，自己借的，不是她盜領的」等語，足見八十九年九月十八日、二十二日，以告
    訴人之定期存單向高新銀行辦理質押借款之九萬元及五十八萬元，均有徵得告訴
    人之同意，非由告訴人所盜領，然告訴人於刑事告訴狀中卻指訴該二筆金額係由
    被告所盜領，顯見告訴人指訴之內容確有瑕疵，是被告與告訴人間既有金錢上之
    債務糾紛，且其對被告之指訴確實存有上開瑕疵，則告訴人指稱被告未經得其同
    意，逕自以其名義向高新銀行辦理質押借款十一次等語，是否可採，已有可疑。
(二)、告訴人指稱：八十九年九月二十二日係其本人與被告一同至高新銀行辦理定存單
    質押借款五十八萬元，並於該紙存款單質押借據上簽名、蓋章等語，可認告訴人
    於八十九年九月二十二日，以其定存單向高新銀行辦理五十八萬元之質押借款時
    ，係告訴人本人親自至高新銀行所辦理，並未將定存單、印鑑章等物交付予告訴
    人；參諸證人張招英證稱：「錢是乙○○借給甲○○，應該不是竊盜，因我住告
    訴人隔壁，被告向告訴人借錢時，我有在場」、「我看到告訴人將存單、存摺、
    印章都放在一個袋子裡，將整個袋子交給被告」、「（問：存單有幾張？）我不
    知道有幾張，也不知道金額，但我知道不只一張存單」等語，再衡以吾人之一般
    生活經驗，倘告訴人欲親自至銀行辦理質押借款，則其無需大費周章，將銀行存
    摺、定存單、印鑑章等物先交由被告收執。綜合上情，足見證人張招英證稱告訴
    人同意借款予被告，並將存單、印鑑章、存摺等物交予被告收執等語，並非指告
    訴人於八十九年九月二十二日親至高新銀行辦理質押借款之五十八萬元，應指告
    訴人另有同意被告以告訴人之存單、印鑑章等物，向高新銀行辦理其他存單質押
    借款。雖依證人張招英之證詞，尚無法直接證明被告以告訴人名義向高新銀行辦
    理之十一次質押借款，均有徵得告訴人同意，然亦無法以此反推被告十一次之借
    款行為，均未徵得告訴人同意，依罪疑惟輕原則，尚無法依告訴人之片面指訴，
    遽認被告有何擅自以告訴人名義偽造文書及向高新銀行借款之詐欺犯行。
(三)、被告辯稱：告訴人有打電話給銀行小姐，叫被告獨自一人至銀行辦理質押借款等
    語。參以證人即辦理本件存單質押借款之高新銀行承辦人員卓玉雯於偵查中證稱
    ：「原則上借據是由借款人填寫，除非是不會寫字。一般我們會要求借款人提示
    身分證，證明是他本人，還有提出定期單，印鑑、存摺，我們就會讓他借」、「
    （問：有可能是別人代理借款否？）幾乎是沒有代理，原則上還是要本人來」等
    語，可知高新銀行為借款人辦理質押借款時，需由存款人本人親持定存單、印鑑
    章、存摺等物至銀行辦理，否則銀行無法將定期存單質押借款給不相干之他人。
    查縱告訴人指稱高新銀行存款單質押借據上之簽名係由告訴人擅自簽寫，並非告
    訴人之字跡，其本人亦未至高新銀行辦理其他十一次之質押借款等情屬實，衡情
    ，銀行應改由其他方式，使承辦人員確信告訴人確有辦理質押借款，是本件銀行
    承辦人員既以告訴人之定期存單辦理通過質押借款，應認銀行確實另有以其他方
    法取得告訴人之確認，始符合常情，則被告辯稱告訴人有打電話給銀行小姐，叫
    被告獨自至銀行辦理質押借款等語，尚非顯不可採。
(四)、至聲請人請求本院向瑞豐證券股份有限公司函查告訴人並未以融資方式從事股票
    交易乙節，惟按新修正刑事訴訟法第二百五十八條之一規定，告訴人得向法院聲
    請交付審判，係此次修正刑事訴訟法新增對於「檢察官不起訴或緩起訴裁量權」
    制衡之一種外部監督機制，此時，法院僅在就檢察官所為不起訴或緩起訴之處分
    是否正確加以審查，以防止檢察機關濫權，依此立法精神，法院僅就聲請交付審
    判案件之審查，所謂「得為必要之調查」，其調查證據之範圍，自應以偵查中曾
    顯現之證據為限，不可就告訴人新提出之證據再為調查，亦不可蒐集偵查卷以外
    之證據，否則將與刑事訴訟法第二百六十條之再行起訴規定混淆不清（臺灣高等
    法院九十一年四月二十五日第一次刑庭庭長法律問題研究會議結論意旨參照）。
    是依上開說明，聲請人之請求，既已逾在偵查中曾顯現之證據之調查證據範圍，
    本院自無從准許，附此敘明。
五、綜上所述，告訴人之指訴確有瑕疵，且依相關卷證資料，難認被告有何偽造文書
    、詐欺之犯行，此外復查無其他積極證據足資證明被告確有告訴人指訴之犯行，
    聲請人於接受上揭處分書後十日內即委任李慶榮、孫守濂律師向本院聲請交付審
    判，然臺灣高等法院高雄分院檢察署九十三年度上聲議字第四四○號處分書，維
    持臺灣高雄地方法院檢察署檢察官九十三年度偵字第六九四九號不起訴處分內容
    ，認查無被告涉犯偽造文書、詐欺罪嫌，而駁回聲請人之聲請，其採證與認事，
    均無違背經驗法則、論理法則與證據法則，依首開法條規定，本件聲請人所為交
    付審判之聲請為無理由，應予駁回。
六、依刑事訴訟法第二百五十八條之三第二項前段，裁定如主文。
中      華      民      國    九十三    年      十      月      四      日
                                    臺灣高雄地方法院刑事第二庭
                                        審判長法  官  莊崑山
                                              法  官  黃宣撫
              法  官  曾鴻文
不得抗告。
右正本證明與原本無異。
                                              書記官    王高山
中    華    民    國      九十三      年      十      月      六      日
